ACORDAO-COMPLETO-2541758

ACÓRDÃO 3416/2022 ATA 23/2022 - SEGUNDA CÂMARA

VISTOS, relatados e discutidos estes autos em que se analisa ato de concessão inicial de aposentadoria emitido pela Fundação Universidade Federal do Acre em benefício do Sr. Alcides Ramos Filho.
ACORDAM os Ministros do Tribunal de Contas da União, reunidos em Sessão Extraordinária da 2ª Câmara, ante as razões expostas pelo Relator, e com fulcro nos incisos III e IX do art. 71 da Constituição Federal e nos arts. 1º, inciso V, e 39, inciso II, da Lei 8.443/1992, c/c o art. 259, inciso II, do Regimento Interno/TCU, em:
9.1. considerar ilegal a concessão de aposentadoria em favor do Sr. Alcides Ramos Filho, negando registro ao correspondente ato; 
9.2. dispensar o ressarcimento das quantias indevidamente recebidas de boa-fé pelo interessado, consoante o disposto no Enunciado 106 da Súmula da Jurisprudência do TCU; 
9.3. determinar à Fundação Universidade Federal do Acre, no prazo de 15 (quinze) dias a contar da ciência desta deliberação, que:
9.3.1. abstenha-se de realizar pagamentos decorrentes do ato ora impugnado, sujeitando-se a autoridade administrativa omissa à responsabilidade solidária, nos termos do art. 262, caput, do Regimento Interno/TCU; 
9.3.2. dê ciência do inteiro teor desta Deliberação ao interessado, alertando-o de que o efeito suspensivo proveniente da interposição de possíveis recursos perante o TCU não o exime da devolução dos valores percebidos indevidamente após a notificação, caso os recursos não sejam providos, encaminhando a este Tribunal, no prazo de 30 (trinta) dias, comprovante da referida ciência; e 
9.3.3. emita novo ato de concessão de aposentadoria em favor do Sr. Alcides Ramos Filho, livre da irregularidade verificada, e promova seu cadastramento no sistema e-Pessoal, submetendo-o a este Tribunal, nos termos da IN/TCU 78/2018.

Autos em que se analisa ato de concessão inicial de aposentadoria em benefício do Sr. Alcides Ramos Filho.

Segunda Câmara

Fundação Universidade Federal do Acre.

3. Interessado: Alcides Ramos Filho (XXX.188.132-XX).

13.1. Ministros presentes: Bruno Dantas (Presidente), Aroldo Cedraz e Antonio Anastasia.
13.2. Ministro-Substituto convocado: Marcos Bemquerer Costa (Relator).
13.3. Ministro-Substituto presente: André Luís de Carvalho.

MARCOS BEMQUERER

Trata-se de ato de concessão inicial de aposentadoria deferida pela Fundação Universidade Federal do Acre em benefício do Sr. Alcides Ramos Filho.
2.	 A Secretaria de Fiscalização de Integridade de Atos e Pagamentos de Pessoal e de Benefícios Sociais - Sefip analisou o processo, concluindo haver irregularidade na concessão, conforme a instrução inserta à peça 5, assim vazada: 
"9. Ato: 17149/2019 - Inicial - Interessado: ALCIDES RAMOS FILHO - CPF: XXX.188.132-XX
9.1. Parecer do Controle Interno: considerar o ato legal.
9.2. Constatações e análises: 
9.2.1. Houve o registro de pelo menos uma rubrica com 'Denominação para análise pelo TCU = Decisão judicial - 10289 - DECISAO JUDICIAL N TRAN JUG AP - R$ 1.510,30) '.
a.	Justificativa do Gestor de Pessoal: não há. Verificação efetuada no âmbito do TCU.
b.	Análise do Controle Interno: não há. Verificação efetuada no âmbito do TCU.
c.	Análise da Equipe Técnica: ilegal.
A parcela judicial se refere à URP e seu pagamento é considerado ilegal pelo TCU.
9.2.2. No tempo calculado para fins de anuênio, foram computados períodos não contínuos: militar de 05/02/1979 a 31/01/1980 (artigo 100 da Lei 8.112/1990) e tempo no cargo em que se deu a aposentadoria de 08/05/1980 a 10/09/2015.
a.	Justificativa do Gestor de Pessoal: não há. Verificação efetuada no âmbito do TCU.
b.	Análise do Controle Interno: não há. Verificação efetuada no âmbito do TCU.
c.	Análise da Equipe Técnica: ilegal.
Observa-se no ato em tela que o interessado possui incorporação da vantagem denominada anuênios (19%) em seus proventos. O interessado ingressou no serviço público civil (militar) em 5/2/1979 e saiu em 31/1/1980. Ingressou no cargo em que se deu a aposentadoria em 8/5/1980, sob o regime celetista. Observa-se que a UJ [unidade jurisdicionada] incluiu ambos os períodos para a contagem de anuênios, o que é ilegal.
Pois, apenas é legal, para fins de GATS/anuênio, o cômputo do tempo de serviço, civil ou militar, seja sob regime jurídico celetista ou estatutário, prestado anteriormente à Lei 8.112/1990, de forma ininterrupta ou não, na administração direta ou autárquica de qualquer ente da Federação, desde que sob a vigência do Decreto 31.922/1952, por servidor que era regido pela Lei 1.711/1952 no momento da edição da Lei 8.112/1990 e que após sua edição manteve, sem interrupção, esse vínculo estatutário com a Administração Pública Federal, não sendo necessário que a averbação tenha ocorrido sob a Lei 1.711/1952.
Assim, para que o interessado tivesse direito a incorporar (para fins de anuênio) o tempo laborado antes da Lei 8.112/1990, o inativo teria que ter atendido, cumulativamente, as seguintes condições: I) o tempo de serviço deve ter sido exercido sob a vigência do Decreto 31.922/52, que regulamentou a concessão da ATS prevista no inciso XI do art. 145 e no art. 146 da Lei 1.711/52; e II) o servidor deve ter ingressado na esfera federal ainda sob a vigência da mencionada lei, ou seja, o servidor deve ter sido vinculado ao serviço público federal por meio de regime jurídico estatutário regido pela Lei 1.711/52.
Como se observa, o interessado ingressou no serviço público federal sob o regime celetista, não havendo, portanto, fundamento legal para a incorporação realizada pela UJ.
9.3. O quadro resumo de ocorrências e, quando for o caso, o detalhamento da norma legal e da jurisprudência para as inconsistências acima elencadas encontram-se no anexo II desta instrução. 
 (...) 
PROPOSTA DE ENCAMINHAMENTO
11. Ante o exposto, com fundamento no art. 71, inciso III, da Constituição Federal, no art. 1º, inciso V, e art. 39, incisos I e II, da Lei 8.443/1992, no art. 260 do Regimento Interno do Tribunal de Contas da União, propõe-se: 
11.1. considerar ILEGAL e recusar registro do ato de aposentadoria de ALCIDES RAMOS FILHO do quadro de pessoal da Universidade Federal do Acre, com base nos arts. 71, inciso III, da Constituição Federal, 1º, inciso V, e 39, inciso II, da Lei 8.443/1992 e 260, § 1º, do Regimento Interno.
11.2. com fulcro no art. 262, caput, do Regimento Interno deste Tribunal, determinar à Fundação Universidade Federal do Acre que: 
11.2.1. faça cessar todo e qualquer pagamento relativo ao ato impugnado de ALCIDES RAMOS FILHO, no prazo máximo de quinze dias, contados da ciência da decisão deste Tribunal, sob pena de ressarcimento das quantias pagas após essa data pelo responsável;
11.2.2. promova o recálculo, no prazo 15 (quinze) dias, contados a partir da ciência desta deliberação, sujeitando-se a autoridade administrativa omissa à responsabilidade solidária, do valor atualmente pago relativo à rubrica apontada, em face de manifesta ilegalidade;
11.2.3. dispense a devolução dos valores indevidamente recebidos de boa-fé até a data da ciência da Fundação Universidade Federal do Acre, do acórdão que vier a ser proferido, com base no Enunciado 106 da Súmula da Jurisprudência do TCU;
11.2.4. emita novo ato, livre da irregularidade ora apontada, em substituição ao ato de aposentadoria de ALCIDES RAMOS FILHO, submetendo-o à nova apreciação por este Tribunal, na forma do artigo 260, caput, também do Regimento;
11.2.5. dê ciência, no prazo de quinze dias, contados da notificação, do inteiro teor desta deliberação ao interessado, alertando-o de que o efeito suspensivo proveniente da interposição de eventuais recursos junto ao TCU não o exime da devolução dos valores percebidos indevidamente, caso o recurso não seja provido; e
11.2.6. no prazo de trinta dias, contados da ciência da decisão, envie a este Tribunal documentos comprobatórios de que o interessado, cujo ato foi impugnado, está ciente do julgamento deste Tribunal."
3.	O escalão dirigente da Sefip alinhou-se ao exame e ao encaminhamento sugeridos pela instrução acima reproduzida (peça 6) . Igualmente o Ministério Público de Contas, representado pelo Procurador Rodrigo Medeiros de Lima, concordou com a proposta da unidade técnica (peça 7) .
	É o Relatório.

não há.

Procurador Rodrigo Medeiros de Lima.

PESSOAL. APOSENTADORIA. PAGAMENTO DE PARCELA REFERENTE A PLANO ECONÔMICO (URP) QUE NÃO FOI ABSORVIDA PELAS NOVAS ESTRUTURAS REMUNERATÓRIAS DA CARREIRA. ILEGALIDADE DA CONCESSÃO E NEGATIVA DE REGISTRO DO CORRESPONDENTE ATO. DETERMINAÇÕES.

APOSENTADORIA (APOS)

Secretaria de Fiscalização de Integridade de Atos e Pagamentos de Pessoal e de Benefícios Sociais - Sefip.

Em apreciação ato de concessão inicial de aposentadoria emitida pela Fundação Universidade Federal do Acre em benefício do Sr. Alcides Ramos Filho.
2.	A Secretaria de Fiscalização de Integridade de Atos e Pagamentos de Pessoal e de Benefícios Sociais - Sefip constatou que o interessado recebe rubrica judicial (processo trabalhista 0003700-34.1994.5.14.0404, peça 3, p. 7-25) relativa à incorporação da URP de plano econômico (Unidade de Referência de Preços - Pleno Verão - 26,05%) , no valor de R$ 1.510,30 (peça 3, p. 4) , sem a devida absorção mediante reajustes posteriores concedidos ao ex-servidor. Aduz ainda que houve pagamento irregular de adicional por tempo de serviço - ATS (anuênios) .
3.	Em consequência, propôs ao Tribunal a ilegalidade da concessão e a negativa de registro do correspondente ato (peças 5 e 6) . A esse encaminhamento se alinhou o Ministério Público de Contas (peça 7) .
4.	Acerca da vantagem relativa à URP, registre-se que não é tese disputada nesta Casa de Contas o entendimento de que os valores decorrentes de planos econômicos, ainda que amparados em decisão judicial, não se incorporam indefinidamente aos vencimentos do beneficiário, pois têm natureza de antecipação salarial, devendo ser absorvidos ou eliminados nas reestruturações futuras da carreira ou quando da ocorrência de reajustes salariais.
5.		Nesse sentido, cito os seguintes precedentes colhidos da ferramenta de pesquisa do Tribunal "Jurisprudência Selecionada":
Acórdão 1614/2019-TCU-Plenário (rel. Ministra Ana Arraes) 
"Devem ser absorvidas ou eliminadas da estrutura remuneratória dos servidores públicos federais, conforme o caso, o pagamento das seguintes rubricas judiciais: a) Plano Bresser (reajuste de 26,06%, referente à inflação de junho de 1987) ; b) URP de abril e maio de 1988 (16,19%) ; c) Plano Verão (URP de fevereiro de 1989, com o índice de 26,05%)  ; d) Plano Collor (1990, com o índice de 84,32%) ; e) incorporação de horas extras; f) vantagem pessoal do art. 5º do Decreto 95.689/1988, concedida com o fito de evitar o decesso remuneratório em razão do reenquadramento de docentes e técnicos administrativos no Plano Único de Classificação e Retribuição de Cargos e Empregos; g) percentual de 28,86%, referente ao reajuste concedido exclusivamente aos militares pelas Leis 8.622/1993 e 8.627/1993, posteriormente estendido aos servidores civis pela Medida Provisória 1.704/1998; h) percentual de 3,17%, em função de perda remuneratória decorrente da aplicação errônea dos critérios de reajuste em face da URV  (referente ao Plano Real) ; e i) percentual de 10,8%, concedido exclusivamente para proventos de aposentadoria e pensão civil." (grifos acrescidos) 
Acórdão 5385/2012-TCU-Segunda Câmara (relator Ministro José Jorge) 
"É ilegal a incorporação aos proventos de parcela relativa a plano econômico  (URP 26,05%) . Na hipótese de decisão judicial dispor expressamente sobre a permanência de pagamentos considerados indevidos pelo TCU, cumpre ao Tribunal negar registro ao ato, abstendo-se de determinar a suspensão dos pagamentos que entenda por ilegais".
6.	De ressaltar que a absorção dessa parcela com o surgimento de novas estruturas remuneratórias não contraria a decisão judicial que a instituiu e, por conseguinte, não vai de encontro à segurança jurídica e à coisa julgada, conforme assentou o Supremo Tribunal Federal (STF) no Recurso Extraordinário (Repercussão Geral) 596.663:
"EMENTA: CONSTITUCIONAL. PROCESSUAL CIVIL. SENTENÇA AFIRMANDO DIREITO À DIFERENÇA DE PERCENTUAL REMUNERATÓRIO, INCLUSIVE PARA O FUTURO. RELAÇÃO JURÍDICA DE TRATO CONTINUADO. EFICÁCIA TEMPORAL. CLÁUSULA REBUS SIC STANTIBUS. SUPERVENIENTE INCORPORAÇÃO DEFINITIVA NOS VENCIMENTOS POR FORÇA DE DISSÍDIO COLETIVO. EXAURIMENTO DA EFICÁCIA DA SENTENÇA.
 1. A força vinculativa das sentenças sobre relações jurídicas de trato continuado atua rebus sic stantibus: sua eficácia permanece enquanto se mantiverem inalterados os pressupostos fáticos e jurídicos adotados para o juízo de certeza estabelecido pelo provimento sentencial. A superveniente alteração de qualquer desses pressupostos (a) determina a imediata cessação da eficácia executiva do julgado, independentemente de ação rescisória ou, salvo em estritas hipóteses previstas em lei, de ação revisional, razão pela qual (b) a matéria pode ser alegada como matéria de defesa em impugnação ou em embargos do executado.
 2. Afirma-se, nessa linha de entendimento, que a sentença que reconhece ao trabalhador ou servidor o direito a determinado percentual de acréscimo remuneratório deixa de ter eficácia a partir da superveniente incorporação definitiva do referido percentual nos seus ganhos.
 3. Recurso extraordinário improvido." (RE 596.663/RJ, rel. p/ acórdão min. Teori Zavascki, DJe 26/11/2014) . (grifei) 
7.		Destaca-se, ainda, o posicionamento do STF havido no Mandado de Segurança 25.678, de relatoria do Ministro Luiz Fux (julgado em 10/2/2015 e publicado no Diário da Justiça de 6/3/2015) , assim ementado:
"EMENTA: AGRAVO REGIMENTAL EM MANDADO DE SEGURANÇA. DIREITO ADMINISTRATIVO. PROVENTOS. APOSENTADORIA. ACÓRDÃO DO TCU QUE DETERMINOU A EXCLUSÃO DE VANTAGEM ECONÔMICA RECONHECIDA POR DECISÃO COM TRÂNSITO EM JULGADO  (URP, 26,05%) . COMPETÊNCIA CONSTITUCIONAL ATRIBUÍDA À CORTE DE CONTAS. MODIFICAÇÃO DE FORMA DE CÁLCULO DA REMUNERAÇÃO. INEXISTÊNCIA DE OFENSA AOS PRINCÍPIOS CONSTITUCIONAIS DA COISA JULGADA, DO DIREITO ADQUIRIDO E DA IRREDUTIBILIDADE DE VENCIMENTOS. DECADÊNCIA. INOCORRÊNCIA. AMPLA DEFESA E CONTRADITÓRIO. AUSÊNCIA DE VIOLAÇÃO. AGRAVO A QUE SE NEGA PROVIMENTO. 
 (...) 
2. As vantagens remuneratórias pagas aos servidores inserem-se no âmbito de uma relação jurídica continuativa, e, assim, a sentença referente a esta relação produz seus efeitos enquanto subsistir a situação fática e jurídica que lhe deu causa. A modificação da estrutura remuneratória ou a criação de parcelas posteriormente à sentença são fatos novos, não abrangidos pelos eventuais provimentos judiciais anteriores.
3. É cediço que a alteração, por lei, da composição da remuneração do agente público assegura-lhe somente a irredutibilidade da soma total antes recebida, assim concebido: os vencimentos e proventos constitucionais e legais. Precedentes: RE 563.965/RN-RG, Rel. Min. Cármen Lúcia, Tribunal Pleno, DJe 20/3/2009; MS 24.784, Rel. Min. Carlos Velloso, Tribunal Pleno, DJe 25/6/2004."
8.		Nessa linha de exegese, a parcela relativa à URP não deveria mais subsistir, haja vista que o valor de 26,05% foi integralmente compensado ao longo dos anos por meio de reestruturações de carreira e aumentos ocorridos posteriormente ao provimento jurisdicional e, por conseguinte, deveria a rubrica relativa a plano econômico ter sido absorvida pelos reajustes posteriores. 
9.	Como se percebe, há cristalina ilegalidade no ato de aposentadoria, em vista do pagamento indevido da vantagem em questão.
10.	A outra suposta irregularidade na concessão se refere à incorporação de Adicional de Tempo de Serviço - ATS. Compulsando o ato em exame, verifico que o interessado ingressou no serviço público militar em 5/2/1979 e dele saiu em 31/1/1980. Após, assumiu, em 8/5/1980, o cargo em que se deu a aposentadoria, sob o regime celetista, sendo inativado somente em 10/09/2015 (peça 3, p. 3) .
11.	Segundo a unidade técnica, a inclusão de ambos os períodos, para fins de contagem de anuênios, seria ilegal, porquanto o beneficiário entrou no serviço público federal mediante vínculo jurídico celetista, não havendo fundamento para a incorporação de ATS.
12.	De proêmio, convém lembrar que o art. 100 da Lei 8.112/1990 assegura a contagem dos tempos de serviço público federal para todos os efeitos. Esse direito contemplado na lei precitada alcança também os períodos prestados por servidores públicos da União, no regime celetista, nos termos do que restou definido pelo Acórdão 11318/2020-TCU-Primeira Câmara (rel. min. Walton Alencar Rodrigues) , consoante excerto colhido da ferramenta de pesquisa do Tribunal "jurisprudência selecionada":
"É regular a contagem, para fins de anuênios, do tempo de serviço prestado por servidores públicos da União regidos pelo regime celetista antes da edição da Lei 8.112/1990, desde que tenham permanecido sob o regime da mencionada lei, em algum momento, no período entre 12/12/1990 e 10/12/1997, no caso de serviços prestados a sociedades de economia mista e a empresas públicas federais, ou entre 12/12/1990 e 8/3/1999, na hipótese de serviços prestados à União, a autarquias e a fundações públicas federais."
13.	Para melhor compreensão da matéria, reproduzo trecho do voto que impulsionou o Acórdão indicado no item precedente (grifos meus) :
"Por sua vez, os anuênios de (....) , no percentual de 17%, foram incorporados levando em conta tempo de serviço relativo a vínculo anterior e descontínuo com a UCE, cuja certidão informa ser referente a contrato celetista para prestação de serviços de artífice especializado na própria Universidade, no período de 1/6/1979 a 12/2/1981, situação que, segundo a Sefip, é 'considerada irregular pelo TCU'.
Todavia, a unidade instrutiva não apresentou precedentes jurisprudenciais que amparem tal assertiva, nem nomeou normas que o cômputo desse tempo pudesse ter infringido.
Aliás, a jurisprudência desta Corte firmou-se em sentido diametralmente oposto, conforme passo a demonstrar.
Com a implantação do regime jurídico único em 12/12/1990, data de publicação da Lei 8.112/1990, os servidores públicos até então regidos pela CLT tiveram seus empregos transformados em cargos públicos, em cumprimento ao disposto no art. 243 da Lei 8.112/1990.
A mesma norma, em seu art. 67, concedeu adicional de tempo de serviço, à razão de 1% por ano de serviço público (anuênios) . O art. 100 ordenou contagem 'para todos os efeitos' do tempo de serviço público federal, sem ressalvar tempo de serviço público prestado em regime jurídico diverso nem interrupção de vínculo laboral com a Administração.
O Poder Executivo editou a Medida Provisória 186/1990, convertida na Lei 8.162/1991, que, em seu art. 7º, restringiu, para fins de anuênios, a contagem do tempo de serviço público federal prestado, sob regime celetista, anteriormente à implantação do regime jurídico único (art. 7º, inciso I) .
O art. 7º da Lei 8.162/1992, claramente, maculava o espírito isonômico de que trata o art. 39, § 1º, da Constituição Federal, ao excluir um efeito do tempo de serviço prestado por servidores ex-celetistas, mas mantê-lo com relação aos até então regidos pela Lei 1.711/1952, sem motivo legítimo para a discriminação. Isso porque, em que pese terem sido prestados em regimes distintos, os tempos de serviço de ambos eram públicos, na medida em que igualmente prestados a pessoa jurídica de direito público.
Segundo a tese que prevaleceu nos Tribunais, com a entrada em vigor do art. 100 da Lei 8.112/1990, a contagem do tempo de serviço prestado a órgãos públicos federais sob o regime da CLT, como tempo de serviço público federal para fins de percepção de anuênios, foi incorporada ao patrimônio jurídico do servidor, não podendo a Lei 8.162/1991 retroagir para extirpá-la.
Não foi por outra razão que, em 13/10/2003, o STF publicou o Enunciado de Súmula 678, in verbis:
'São inconstitucionais os incisos I e III do art. 7º da Lei 8.162/91, que afastam, para efeito de anuênio e de licença-prêmio, a contagem do tempo de serviço regido pela consolidação das leis do trabalho dos servidores que passaram a submeter-se ao regime jurídico único.'
14.	Como se percebe, o precedente ora transcrito trata de caso análogo ao destes autos, em que foi afastada a tese defendida pela unidade técnica. Ou seja, é regular a contagem, para fins de anuênios, do tempo de serviço prestado por servidores públicos da União regidos pelo regime celetista antes da edição da Lei 8.112/1990, desde que tenham permanecido sob o regime da mencionada lei entre 12/12/1990 e 8/3/1999, na hipótese de serviços prestados à União, a autarquias e a fundações públicas federais (a data de 12/12/1990 refere-se ao dia posterior à publicação da Lei 8.112/1990; a de 8/3/1999, à Medida Provisória 2.225-45, de 2001, que revogou o ATS, respeitadas as situações constituídas até 8/3/1999) .
15.	Noutras palavras, o Sr. Alcides Ramos Filho teve vínculo jurídico regido pela CLT na própria Fundação Universidade Federal do Acre, no período de 8/5/1980 até 10/12/1990 (antes da vigência da Lei 8.112/1990) , e estava sob a égide da Lei 8.112/1990 no intervalo de 11/12/1990 a 10/09/2015. Por conseguinte, a contagem do tempo de serviço que prestou sob o regime celetista, para fins da percepção de anuênio, tem guarida na legislação e na jurisprudência desta Corte de Contas.
16.	Acerca do tempo de serviço militar, prestado pelo Sr. Alcides Ramos Filho de 5/2/1979 a 31/1/1980, igualmente não há óbice algum para que seja aproveitado no pagamento do ATS, conforme disciplinado no Acórdão 10418/2021-TCU-Segunda Câmara, de minha relatoria, cuja Proposta Deliberação passo a transcrever (grifos acrescidos) :
"10.  (...) observo, na tabela constante do parecer do MP/TCU transcrita no Relatório precedente, que o interessado averbou, para o cálculo do Adicional de Tempo de Serviço - ATS, fixado em 17%, os seguintes tempos de serviço:
10.1. no regime militar: entre 15/1 e 14/11/1975;
10.2. em Empresa Pública e Sociedade de Economia Mista: entre 19/5 e 6/10/1976; 11/7 e 28/11/1980; 1º/1 e 30/4/1981 e 1º/7 e 30/9/1981;
10.3. no cargo efetivo: 18/7/1983 a 8/3/1999.
11. Como bem pontuado pelo MP/TCU, o Parecer AGU 013/2000, cujo escopo é a análise da subsistência de determinados direitos incorporados ao patrimônio jurídico de servidor, por ocasião da vacância do cargo público federal para posse em outro inacumulável, dispõe, como regra geral, que o servidor que ingressou no cargo efetivo após 8/3/1999 - data limite para incorporação do adicional por tempo de serviço - não faz jus a essa vantagem, pelo fato de a legislação vigente não mais prever o benefício.
12. Todavia, de forma excepcional, o aludido Parecer da AGU reporta, como bem destacado pelo representante do Parquet especializado: 
'ser possível a preservação de direitos adstritos ao cargo anteriormente ocupado (no caso, direito aos anuênios) , na hipótese de não ter havido rompimento do vínculo com a União, ou seja, quando a exoneração e a posse ocorrem na mesma data:
'Na hipótese de tratar-se de posse e consequente vacância de cargo pertencente à União, são preservados os direitos personalíssimos incorporados ao patrimônio jurídico do servidor, mesmo se, na data em que este for empossado, os preceptivos de que advieram os direitos não mais integrarem a ordem estatutária, pois subsistirá a relação jurídica e nenhuma interrupção ocorrerá na condição de servidor da entidade empregadora.' 
13. Dessa forma, acompanho o entendimento do Ministério Público, no sentido de que o Parecer AGU 013/2000 em nenhum momento sinaliza a necessidade de todos os vínculos anteriores àquele que dá direito aos anuênios serem também contíguos com este último. Pelo contrário, esclarece que, nesse caso, os tempos de serviço anteriores serão contados para todos os efeitos, por força do art. 100 da Lei 8.112/1990, asseverando que essa contagem independe da data de edição do ato de exoneração, ou seja, a exoneração e a posse não necessitam ocorrer na mesma data, admitindo-se, claramente, o rompimento de vínculo, in verbis:
"7. Já o candidato que tenha sido ou seja ocupante de cargo, no âmbito da União, com a posse em outro federal, adquirirá direitos e contrairá deveres, suprimindo-se os concernentes ao primeiro cargo, todavia o tempo de serviço a este correspondente será contado para todos os fins, ex vi do art. 100 da Lei n. 8.112, de 1990. Esse cômputo de tempo independe da data em que se edita o ato de exoneração e seus efeitos são antevistos nas normas, formadoras do regime jurídico dos servidores públicos federais e vigentes na data da nova investidura". 
14. Decorre daí que, quando o novo cargo, por si só, confere direito aos anuênios é irrelevante a observância da contiguidade ou não dos tempos pretéritos com o atual.
15. Para não me delongar na matéria, esclareço que a disciplina do multicitado Parecer da AGU, em síntese, indica que o servidor que possuía vínculo já estabelecido com a Administração em 8/3/1999, fazia jus aos anuênios, não havendo naquele normativo exigência de que os tempos de serviço pretéritos fossem contíguos ao último cargo."
17.	Como se nota, no caso dos autos, não há limitação em relação ao tempo de serviço público militar, ininterrupto ou não, para fins de cômputo de anuênios.
18.	Diante desse contexto, a concessão em exame deve ser considerada ilegal, com a negativa de registro do correspondente ato, tão somente por conter a parcela judicial referente à URP de 26,05%, aplicando-se a orientação fixada no verbete da Súmula/TCU 106 às parcelas indevidamente recebidas pelo interessado. 
19. 	Outrossim, de conformidade com o art. 262 do Regimento Interno/TCU, importa determinar à entidade de origem que faça cessar os pagamentos decorrentes do ato, sob pena de responsabilidade solidária da autoridade administrativa omissa. 
20.	Deve-se igualmente determinar à Fundação Universidade Federal do Acre que comunique o beneficiário sobre a deliberação do Tribunal, alertando-o de que o efeito suspensivo proveniente da interposição de eventuais recursos não o exime da devolução dos valores percebidos indevidamente após a notificação, caso esses não sejam providos. Após, devem ser remetidos ao Tribunal documentos comprobatórios de que o inativo foi cientificado da deliberação desta Corte.
21.	Por fim, esclareço que o ato em questão deu entrada nesta Corte de Contas em 8/5/2020 (peça 3, p. 1) , não se aplicando a sistemática de "registro tácito" pelo decurso de mais de cinco anos definida no Acórdão 122/2021-TCU-Plenário (rel. min. Walton Alencar Rodrigues) , em atenção ao que foi decidido pelo STF no RE 636.553.
	Ante o exposto, voto por que seja adotada a deliberação que ora submeto a este Colegiado.
TCU, Sala das Sessões, em 12 de julho de 2022.
MARCOS BEMQUERER COSTA
Relator